臺灣高等法院高雄分院刑事判決　　　　92年度上易字第1331號
上　訴　人
即　被　告　乙○○
選任辯護人　薛西全律師
上列上訴人因背信案件，不服臺灣高雄地方法院90年度易字第
4714號中華民國92年7 月28日第一審判決（起訴案號：臺灣高雄
地方法院檢察署90年度偵字第19208 、21562 號），提起上訴，
本院判決如下：
     主  文
原判決關於乙○○部分撤銷。
乙○○公訴不受理。
     理  由
一、公訴意旨略以：被告乙○○於民國（下同）88年1 月至4 月
    間擔任位於高雄縣路竹鄉○○路237 號立大農畜興業股份有
    限公司（下稱立大公司，為乙○○等人家族企業，係公開發
    行股票之上市公司）董事長，係受立大公司全體股東委任，
    代表全體股東負責經營與執行立大公司營業項目之人，戊○○亦於前述期間擔任立大公司總經理職務，實際綜理立大公
    司各部門業務事宜，丁○○、丙○○、王汝淮、甲○○等4
    人於前揭期間則擔任立大公司董監事職務。乙○○等6 人深
    知立大公司經營不善造成股票價格下跌，惟恐立大公司財務
    發生嚴重虧損，明知立大公司對於長短期有價證券投資之購
    買與出售，均應呈總經理及董事長核准後始得為之，金額
    5,000 萬以上並應提報董事會核議之規定，竟無視該公司內
    部規定，基於意圖為自己及他人不法利益之共同犯意，以購
    買泰興油脂工業股份有限公司（下稱泰興公司，當時處於重
    大虧損狀態，負責人為戊○○）股票名義，先將立大公司購
    買股票資金分批匯入家族成員帳戶圖利，事後再補行臨時董
    監事會議決議通過，致泰興公司新台幣1 億餘元之虧損紀錄
    ，列入立大公司投資損失項目，進而影響立大公司88年度與
    89年度當期淨利額，致立大公司因此嚴重虧損而從股票市場
    下市。本案犯罪情形如下分敘：(一)立大公司總經理戊○○於
    同年1 月至3 月間，未事前知會會計部門，逕行指示不知情
    之財務部副理王溫柔，從立大公司所申請設立3 處帳戶（
    農民銀行高雄分行，帳號600400號合作金庫路竹分行，帳
    號為35379 號合作金庫成功分行，帳號為7661號），以簽
    發支票或金融機構匯款等方式，擅自將新台幣1 億1,700 萬
    元款項，分批匯入戊○○事先指定之4 人帳戶（戊○○申
    設農民銀行高雄分行帳號156021號與第一商業銀行路竹分行
    帳號22955 號吳信良申設世華聯合商業銀行儲蓄部帳號
    00000000000 號王素月所申設世華聯合商業銀行儲蓄部帳
    號為00000000000 號王逢輝申設中華商業銀行儲蓄部帳號
    000000000000號）。戊○○從上揭帳戶提領立大公司匯款後
    ，再全數投注股市作為立大公司股票護盤之用，而違背其任
    務之行為。(二)戊○○見立大公司股票仍持續下跌，所投注資
    金均遭套牢，無法填補前述所虧空款項，而立大公司會計部
    門於查對銀行存款時，更發覺立大公司帳面存款餘額與實際
    存款金額顯有不符，丙○○、王汝淮、甲○○、乙○○、戊○○、丁○○6 人為掩飾挪用公款行為，竟以購買泰興公司
    股權為由，協議由乙○○與戊○○兩人製作股份買賣契約書
    1 份，並將契約書日期倒填於88年1 月7 日，內容係立大公
    司願以每股30元價格，購買泰興公司股票389 萬9,993 股，
    總價金為1 億1,700 萬元，並將上揭立大公司分次匯款日期
    轉填為購買泰興公司股票分期付款日期。戊○○明知泰興公
    司每股價格低於30元，且依據泰興公司86年度與87年度資產
    負債表所載，泰興公司所有9 筆土地（屏東縣屏東市○○段
    第206 號、第261 號、第262-1 號、第262-2 號、第262-4
    號、第262-6 號、第262-7 號、第262-8 號與第267-2 號）
    原始取得成本僅3 萬6,075 元之土地，竟以提供不實資料方
    式，命不知情之立大公司副總經理潘忠直，於同年3 月間某
    日委託大華不動產鑑定股份有限公司估價師陳裕仁與李世華
    ，就上揭9 筆土地從「倉儲設備用地」改以「建築開發用地
    」為委託目的進行「限定價格」估價，藉以提高泰興公司上
    揭土地淨值；戊○○再命不知情立大公司財務部副總經理李
    明和，委託建興聯合會計師事務所會計師蘇炳章，依據前述
    評估資料而計算土地總價為2 億4,213 萬9,195 元，再作為
    泰興公司清算價值，致泰興公司股票每股帳面淨值劇漲為
    35.06 元，並據以製作泰興公司股價價格評析報告書，交由
    不知情之證券專家史文章進行審查簽證。(三)乙○○與戊○○
    為補正前述購買泰興公司股權之決議程序，復於88年4 月24
    日召開立大公司88年度第二次臨時董監事會議，於該會議中
    由乙○○、戊○○、丁○○、丙○○、王汝淮及甲○○6 人
    同意參考證券專家史文章所簽章認證之泰興公司股價價格評
    析報告書，並決議以每股30元（總價計1 億1,700 萬元）價
    格，購買泰興公司上揭股權，進而通過追認立大公司與泰興
    公司股份買賣交易書，以掩飾其挪用立大公司資金之違法行
    為。案經立大公司董事長朱惠玲告訴及法務部調查局高雄市
    調查處移送偵辦；因認被告與戊○○等人共犯刑法第342 條
    第1項之背信罪嫌等情。
二、按被告死亡者，應諭知不受理判決，刑事訴訟法第303 條第
    5 款定有明文。經查，本件被告乙○○經原審法院判處罪刑
    ，提起上訴後，本院審理中，而於94年3 月20日死亡，有高
    雄市新興區戶政事務所94年4 月22日高市新戶謄字第（甲）
    905109號戶籍謄本1 份附卷可稽。是被告已死亡，依上開規
    定，自應諭知不受理判決。原審法院未及為不受理之諭知，
    而為實體判決，尚有未洽。被告生前上訴否認犯罪，指摘原
    判決此部分不當，雖未盡有理由，但原判決此部分既有可議
    ，自應將之撤銷改判，諭知不受理判決，並不經言詞辯論為
    之。
據上論斷，應依刑事訴訟法第369 條第1 項前段、第364 條、
第307條、第303條第5款，判決如主文。
中　　華　　民　　國　　94　　年　　5 　　月　　3 　　日
                  刑事第八庭    審判長法  官  惠光霞
                                      法  官  李淑惠
                                      法  官  洪慶鐘
以上正本證明與原本無異。
本判決不得上訴。
中　　華　　民　　國　　94　　年　　5 　　月　　5 　　日
　　　　　　　　　　　　　　　　　　　書記官  呂素珍
                                                      Q
